臺灣高等法院高雄分院刑事判決　　　　 94年度交上易字第8號
上　訴　人
即　被　告　甲○○
上列上訴人因過失致死案件，不服臺灣高雄地方法院93年度交易
字第187 號中華民國93年12月17日第一審判決（起訴案號：臺灣
高雄地方法院檢察署93年度偵字第10309 號），提起上訴，本院
判決如下：
    主  文
上訴駁回。
甲○○緩刑貳年。
    事  實
一、甲○○考領有駕駛執照，於民國93年4 月27日10時許，駕駛
    車牌號碼5J-5816 號自小客車，沿高雄市旗津區○○○路90
    8 巷由西向東方向行駛，於同日10時5 分許，車行至該路90
    8 巷與該巷23號旁之無名巷，均未劃分幹支線之無號誌丁字
    型交岔路口欲左轉彎時，本應注意行駛至無號誌而無交通警
    察指揮之交岔路口，於未劃分幹、支線或同為幹線道或支線
    道者，轉彎車應暫停讓直行車先行，且應注意車前狀況，隨
    時採取必要之安全措施，以防止危險之發生，而當時係日間
    、天候晴、道路係柏油路面、乾燥無缺陷，亦無任何障礙物
    ，視距良好，且依其智識、能力亦無不能注意之情事，竟疏
    於注意該無名巷車況，即貿然左轉彎進入該無名巷，適嚴王
    安珠騎乘車牌號碼DBE-360 號輕型機車，沿高雄市旗津區○
    ○○路908 巷23號旁之該無名巷由北向南方向直行至前揭丁
    字形交岔路口，亦疏未注意車前狀況，即往前行駛，甲○○
    見狀閃剎不及，致其駕駛之自小客車右前方與嚴王安珠騎乘
    之機車右側車身發生撞擊，嚴王安珠受撞後彈落路面，受有
    右眼眶血腫、右躡部擦挫傷4 ×2 公分、右額擦挫傷1 ×0.
    5 公分、右肩擦挫傷4 ×3 公分、右肘擦挫傷2 ×1 及10.5
    公分、右小腿骨折、左大腿挫傷3 ×2 公分、右前臂外側擦
    挫傷、右手背部擦挫傷、右跟骨部挫傷1 ×1 公分等傷害。
    嗣經送醫急救，於同年4 月28日10時7 分因顱內出血不治死
    亡。甲○○於肇事後，在未有偵查犯罪職務之機關或公務員
    發覺其為犯罪人前，即主動向據報前往現場處理之員警供承
    肇事犯罪，自首並接受裁判。
二、案經高雄市政府警察局鼓山分局報告臺灣高雄地方法院檢察
    署檢察官相驗後自動偵查後聲請簡易判決處刑，經原審法院
    改依簡式審判程序審理。
    理  由
一、本件所犯係死刑、無期徒刑、最輕本刑為3 年以上有期徒刑
    以外之罪，上訴人即被告（下稱被告）甲○○於準備程序就
    前揭被訴事實為有罪之陳述，經審判長於審判程序告知簡式
    審判程序之旨，並聽取其與公訴人之意見後，裁定進行簡式
    審判程序，合先敘明。
二、訊據被告對於上揭事實坦承不諱，並有道路交通事故現場圖
    、交通事故談話紀錄表、現場照片12張附卷可稽，足徵被告
    自白與事實相符。而被害人因此事故受撞擊後彈落路面受有
    前述傷害，經送至高雄市立旗津醫院急救後，於同年7 月28
    日10時7 分因顱內出血不治死亡等情，亦經臺灣高雄地方法
    院檢察署檢察官督同法醫師相驗屬實，製有相驗屍體證明書
    、驗斷書、相驗筆錄及照片在卷可佐。
三、據被告供承：其係沿高雄市旗津區○○○路908 巷由西向東
    方向行駛，行駛至908 巷與該巷23號旁之無名巷之無號誌交
    岔路口左轉彎，而被害人係沿該無名巷由北向南方向行駛至
    前揭交岔路口等語，參諸本件道路交通事故現場圖、現場照
    片，警方到場處理時，被告駕駛之小客車已移動，但被告以
    石頭繪定四輪位置，復核以該處刮地痕、血跡及碎片分布情
    形，顯示該二車撞擊位置在前揭交岔路口處，被告小客車右
    前方與被害人機車右側車身發生撞擊，與被告上開所供一致
    ，足徵被告駕駛小客車沿旗津三路908 巷由西往東行駛至與
    該無名巷之交岔路口左轉彎進入該無名巷，被害人則係沿該
    無名巷由北往南方向直行行駛至前揭交岔路口時，被告駕駛
    之小客車右前方與被害人騎乘之機車右側車身發生撞擊，亦
    已明確。
四、按汽車行駛至無號誌而無交通警察指揮之交岔路口，於未劃
    分幹、支線或同為幹線道或支線道者，轉彎車應暫停讓直行
    車先行；又汽車行駛時，駕駛人應注意車前狀況，並隨時採
    取必要之安全措施，道路交通安全規則第102 條第1 項第2
    款後段、第94條第3 項分別定有明文。經查本件肇事現場為
    一未設置號誌之丁字型路口，鄰近路口兩方向之道路路幅相
    當，且未設置有區○○○○道之相關標誌，並且兩向道路亦
    未漆繪車道線或分向線等標線，依「高雄市道路○○路口幹
    、支線道區分暫行要點」，該二方向道路均為幹（支）線等
    情，已經高雄市政府交通局93年11月24日高市交字第093003
    5587號函示明確，佐以卷附道路交通事故現場圖、現場照片
    ，前揭交岔路口確係未劃分幹支線、無號誌之交岔路口，足
    堪認定。被告係領有駕駛執照之人，為被告供承在卷，且有
    證號查詢汽車駕駛人在卷可稽，被告應熟知且注意上述道路
    交通安全之規定；且當時係日間、天候晴、道路係柏油路面
    、乾燥無缺陷，亦無任何障礙物，視距良好，此有本件道路
    交通事故現場圖在卷可查，並無不能注意之情事。被告駕駛
    車輛行駛至前揭交岔路口左轉彎時，未暫停讓直行車先行，
    貿然左轉駛入；且疏於注意該處為交岔路口及有車輛自來車
    車道行駛通過前揭交岔路口之情事，見被害人騎乘機車到來
    ，已閃煞不及，致被告小客車右前方與被害人機車右側車身
    發生撞擊，致被害人受撞後彈落路面受傷，經送醫急救因顱
    內出血不治死亡。則被告就本件事故之發生確有過失，至為
    明確。且被告之過失與被害人之死亡間，並有相當因果關係
    ，亦堪認定。雖被害人騎乘機車疏未注意車前狀況，亦同有
    過失，危被告應負之過失責任仍無從解免，僅此敘明。
五、核被告所為，係犯刑法第276 條第1 項之過失致死罪。被告
    於肇事後，在未有偵查犯罪職務之機關或公務員發覺其為犯
    罪人前，即主動向前往現場處理之員警坦承肇事，業據原審
    向高雄市政府警察局交通大隊第八分隊警員王振莫及鼓山分
    局旗津分駐所警員曾識洋查證屬實，有辦理刑案電話查詢登
    記表1 份在卷可稽，故被告係對於未經發覺之犯罪自首而接
    受裁判，應依刑法第62條前段之規定，減輕其刑。
六、原判決認被告罪證明確，因而適用刑法第276 條第1 項、第
    62條前段，罰金罰鍰提高標準條例第1 條前段規定，並審酌
    被告其駕駛汽車未遵守道路交通安全規則，致與被害人發生
    本件道路交通事故，並因而造成被害人死亡之無法彌補損害
    ，惟念及被告犯罪後坦承過失傷害犯行，態度良好，而被害
    人因本件道路交通事故死亡，並非被告蓄意造成，及被告前
    未曾受有期徒刑以上刑之宣告，有臺灣高等法院被告全國前
    案紀錄表各1 份在卷可憑，素行尚佳等一切情狀，量處有期
    徒刑8 月。經核原判決認事用法，尚無不合，量刑亦屬允當
    。被告上訴意旨陳明已與被害人家屬達成和解，請求宣告緩
    刑，並未指摘原判決不當，其上訴自無理由，應予駁回。
七、查被告未曾受有刑徒刑以上刑之宣告，有臺灣高等法院被告
    全國前案紀錄表各1 份附卷可稽，此次係屬偶發過失犯，況
    被告於本院審理中已與被害人家屬達成和解，並已支付30萬
    元，有原審法院調解筆錄在卷可憑，被告經此論罪科刑之教
    訓，當知警惕，應無再犯之虞，本院認其所宣告之刑，以暫
    不執行為適當，爰併宣告緩刑2年。
據上論斷，應依刑事訴訟法第368 條，刑法第74條第1 款，判決
如主文。
本案經檢察官陳國全到庭執行職務。
中　　華　　民　　國　　94　　年　　3 　　月　　30　　日
                  刑事第七庭    審判長法  官   莊飛宗
                                      法  官   曾逸誠
                                      法  官   黃三友
以上正本證明與原本無異。
不得上訴。
中　　華　　民　　國　　94　　年　　3 　　月　　31　　日
　　　　　　　　　　　　　　　　　　　書記官   黃玉珠
附錄本件判決論罪科刑法條：
中華民國刑法第276條第1項
因過失致人於死者，處2 年以下有期徒刑、拘役或2,000 以下罰
金。
